# 融资租赁问题请教

提问人：Echo_123 时间：2021-02-20 12:24:00
陈老师 想请教您一个问题，A公司有一批生产性设备，将其以售后回租的形式向融资租赁公司取得一笔融资租赁款，租期一年，固定利率，到期后还款，这种情况下会计核算是计入短期借款还是其他应付款、其他流动负债。

回答人：chenyiwei
实务中一般列报为其他流动负债（新旧租赁准则下均如此）。

提问人：helenpqh 时间：2021-04-20 13:00:15
瑞瑞 华 研究研究 2010 ～～ 2019 汇编 ，， 问题4-2-16 （涉（涉及保及保 证 金和服金和服 务费 并考并考 虑 可抵扣可抵扣增增 值 税税 进项 税税 额 影影响响的融的融 资 租租 赁业务 的的 综 合案例合案例））中案例中案例：： 问题 ：：如下文背景资料所述，A公司支付的零期租金与融资租赁金额视为一笔业务还是分开考虑？融资租赁业务计算最低租赁付款额是否需要考虑保证金和租赁服务费？A公司具体应如何进行账务处理？背景背景：：A公司（承租方，乙方）于本年度（下文中的第 0 年）与B融资租赁公司（出租方，甲方）签订了融资租赁合同，合同主要条款为（本合同中所述价款均为含税价，增值税税率为17%）： 1 、租赁基本情况租赁物市场价为 480 万元，融资租赁期限为 3 年，融资租赁金额为 450 万元。 2 、零期租金承租方需在出租方向供货商C公司支付第一笔货款前，即起租日之前向甲方支付 30 万元作为第一期租金，为零期租金，该零期租金不计入甲方计息基数。 3 、咨询服务费承租方于出租方放款前一次性向出租人支付租赁服务费共计20.25万元，合同解除或终止的，咨询服务费不予退还。 4 、履约保证金承租方于出租方放款前一次性支付 45 万元履约保证金至出租方指定账户。承租人完全履行合同后，履约保证金一次性退还至承租人，因承租人违约，出租人收取的履约保证金不退还，出租人占有履约保证金期间，履约保证金不计息。 5 、租金本合同项下的租赁利率为6.6%，合同期内每期支付租金138,313.43元，租金总额为4,979,283.48元。 6 、期满留购租赁期满后，承租方可以 1 万元的优惠价格取得租赁物的所有权。A公司已支付零期租金 30 万元、租赁服务费20.25万元和履约保证金 45 万元，该类价款均含税。假定租赁期内，A公司每期支付租金取得的增值税专用发票发票注明的进项税额均允许抵扣。解答解答：：基于基于 2006 版租版租 赁 准准 则 的的 处 理意理意 见 ：： 1 、零期租金 30万元的处理。将这 30 万元单独视为一笔业务（购买了固定资产的一部分），或者将整个交易视为一体：A公司取得货值 480 万元的融资租赁额度，收到资产的同时即支付了 30 万元的租金，也即这 30 万元的融资额度没有计息期间，不产生融资费用；这两种理解对最终处理结果并没有影响，均是计入了固定资产的账面价值（或应交税费的增值税进项税额）。 2 、计算最低租赁付款额时无需考虑保证金和租赁服务费，这两笔费用为取得融资而发生，并非为取得固定资产而发生的必要支出，承租人不应将其计入“融资租入固定资产”的价值中。需注意的是：对于《企业会计准则第 21 号——租赁（ 2006 年）》第十一条规定的“承租人在租赁谈判和签订租赁合同过程中发生的，可归属于租赁项目的手续费、律师费、差旅费、印花税等初始直接费用，应当计入租入资产价值”，该类初始直接费用为租赁双方为达成交易而支付给第三方的相关费用或税金，双方均涉及相关支出。
本案例中的租赁服务费是由承租方支付给出租方的费用，构成了出租方自该交易中取得收益的一部分，不属于第十一条规定的初始直接费用的范畴。承租方支付的保证金损失的时间价值和租赁服务费其实质上构成了融资费用，由于融资行为持续整个租赁期间，因此支出的租赁服务费和租赁期满返还的保证金现值与 45 万的差异应作为“未确认融资费用”在整个融资租赁期限内按照实际利率法摊销，计入各期的利息支出。以本案例中合同约定为例，租赁资产的初始入账价值为租赁资产公允价值与最低租赁付款额现值两者中较低者。（ 1 ）租赁资产公允价值=4,800,000.00÷（1+17%）= 4,102,564.10元；（ 2 ）最低租赁付款额现值包含以下三部分：①零期租金300,000.00元换算成不含税金额256,410.26元；②每月租金138,313.43元换算成不含税金额，按照 36 期、每期利率0.55%（=年利率6.6%/12）计算的现值3,851,388.95元；③留购价格10,000.00元换算为不含税金额的复利现值7,055.74元。合计最低租赁付款额现值=256,410.26+3,851,388.95+7,055.74=4,114,854.95元，高于租赁资产的公允价值，因此，固定资产初始入账价值采用公允价值4,102,564.10元。初始确认的会计分录为：借：固定资产——融资租入固定资产 4,102,564.10 应交税费——应交增值税（进项税额） 73,012.82（（零期租金300,000.00+服务费202,500.00）÷1.17×17%） 长期应收款 450,000.00（保证金） 未确认融资费用 732,860.44（计算过程详见下表） 贷：长期应付款4,264,344.85 （（租金总额4,979,283.48+留购价款10,000.00）÷1.17） 银行存款 952,500.00（零期租金300,000.00+保证金450,000.00+服务费202,500.00） 未实现融资收益 141,592.51（保证金450,000.00-按实际利率计算的现值）按照交易中发生的现金流折算现值为固定资产入账价值的实际利率为月利率0.55%（注意，确定现值时，若采用月度作为固定的周期，则应采用（1+6.6%）^(1/12)-1来计算月利率，而不是6.6%÷12。本案例中，由于本案例计算结果差异较小，此处简化采用月利率0.55%来结算）本案例中，由于本案例计算结果差异较小，此处简化采用月利率0.55%来结算。长期应付款按照0.55%月利率计算的折现现值为3,531,484.42元 ，长期应收款的现值为308,407.49元=450,000.00÷（1+0.55%）^36。长期应付款按实际利率计算摊余成本表：
序号 现金流量 期初账面价值 本期利息支出期末账面价值(1) (2)=上期(4) (3)=(2)×实际利率(4)=(2)-(1)+(3)0 3,531,484.42 1 118,216.61 3,531,484.42 37,258.66 3,450,526.47 2 118,216.61 3,450,526.47 36,404.52 3,368,714.38 3 118,216.61 3,368,714.38 35,541.36 3,286,039.14 4 118,216.61 3,286,039.14 34,669.11 3,202,491.64 5 118,216.61 3,202,491.64 33,787.64 3,118,062.67 6 118,216.61 3,118,062.67 32,896.88 3,032,742.95 7 118,216.61 3,032,742.95 31,996.72 2,946,523.07 8 118,216.61 2,946,523.07 31,087.07 2,859,393.53 9 118,216.61 2,859,393.53 30,167.81 2,771,344.73 10 118,216.61 2,771,344.73 29,238.86 2,682,366.99 11 118,216.61 2,682,366.99 28,300.11 2,592,450.49 12 118,216.61 2,592,450.49 27,351.45 2,501,585.34 13 118,216.61 2,501,585.34 26,392.79 2,409,761.52 14 118,216.61 2,409,761.52 25,424.01 2,316,968.91 15 118,216.61 2,316,968.91 24,445.00 2,223,197.31 16 118,216.61 2,223,197.31 23,455.67 2,128,436.38 17 118,216.61 2,128,436.38 22,455.91 2,032,675.68 18 118,216.61 2,032,675.68 21,445.59 1,935,904.66 19 118,216.61 1,935,904.66 20,424.61 1,838,112.67 20 118,216.61 1,838,112.67 19,392.87 1,739,288.93 21 118,216.61 1,739,288.93 18,350.24 1,639,422.56 22 118,216.61 1,639,422.56 17,296.60 1,538,502.55 23 118,216.61 1,538,502.55 16,231.85 1,436,517.80 24 118,216.61 1,436,517.80 15,155.87 1,333,457.07 25 118,216.61 1,333,457.07 14,068.54 1,229,309.00 26 118,216.61 1,229,309.00 12,969.73 1,124,062.12 27 118,216.61 1,124,062.12 11,859.33 1,017,704.85 28 118,216.61 1,017,704.85 10,737.22 910,225.46 29 118,216.61 910,225.46 9,603.26 801,612.12 30 118,216.61 801,612.12 8,457.35 691,852.86 31 118,216.61 691,852.86 7,299.34 580,935.59 32 118,216.61 580,935.59 6,129.12 468,848.10 33 118,216.61 468,848.10 4,946.55 355,578.04 34 118,216.61 355,578.04 3,751.50 241,112.93 35 118,216.61 241,112.93 2,543.84 125,440.17 36 126,763.62 125,440.17 1,323.45 -0.00 合计 4,264,344.85 732,860.44 （ 3 ）每期支付租金时：借：应交税费——应交增值税（进项税额） 20,096.82 长期应付款 118,216.61 贷：银行存款138,313.43（ 4 ）分摊未确认融资费用（以第一期为例，后续各期以此类推）：借：财务费用/在建工程
37,258.66 贷：未确认融资费用 37,258.66（ 5 ）分摊未确认融资收益（以第一期为例，后续各期以此类推）：借：未实现融资收益 3,253.83（308,407.49×0.55%） 贷：财务费用/在建工程 3,253.83
请问： 1 、 对于解答中“按照交易中发生的现金流折算现值为固定资产入账价值的实际利率为月利率0.55%（注意，确定现值时，若采用月度作为固定的周期0.55%月利率计，算的折则应采用现现值为(1+6.6%)3,531,484.42(1/12)-1元来，长计期算月利率应收款的，现值为而不是308,407.496.6%÷12。本案例中元=450,000.00÷，由于本案例（1+0.55%计算结）果差异较小，此处简化采用月利率0.55%来结算），长期应付款按36 。”问题如下：（ 1 ） 按照交易中发生的现金流折算现
值为固定资产入账价值的实际利率为月利率0.55%？这个利率为什么使用合同利率6.6%倒算，即使是倒算，怎么根据倒算的0.55%来折算出交易中发生的现金流折算现值为固定资产入账价值？（ 2 ） 因为固定资产的入账价格固定资产的公允价值是4,102,564.10元，那实际利率应该是使得交易中发生的现金流现值等于固定资产入账价值4,102,564.10元的折现率，即用IRR方法计算出来的实际利率（如下表，也可参考附件 1 ），跟合同倒算的利率0.55%不一样。序号 原金额 调整金额 调整后金额备注 -4,102,564.10 879,487.18 -3,223,076.92 调整金额考虑了零期租金 30 万、手续费 202500 元、保证金 45 万=300000/1.17+202500/1.17+4500001
118,216.61 118,216.61 2
118,216.61 118,216.61 3
118,216.61 118,216.61 4
118,216.61 118,216.61 5
118,216.61 118,216.61 6
118,216.61 118,216.61 7
118,216.61 118,216.61 8
118,216.61 118,216.61 9
118,216.61 118,216.61 10
118,216.61 118,216.61 11
118,216.61 118,216.61 12
118,216.61 118,216.61 13
118,216.61 118,216.61 14
118,216.61 118,216.61 15
118,216.61 118,216.61 16
118,216.61 118,216.61 17
118,216.61 118,216.61 18
118,216.61 118,216.61 19
118,216.61 118,216.61 20
118,216.61 118,216.61 21
118,216.61 118,216.61 22
118,216.61 118,216.61 23
118,216.61 118,216.61 24
118,216.61 118,216.61 25
118,216.61 118,216.61 26
118,216.61 118,216.61 27
118,216.61 118,216.61 28
118,216.61 118,216.61 29
118,216.61 118,216.61 30
118,216.61 118,216.61 31
118,216.61 118,216.61 32
118,216.61 118,216.61 33
118,216.61 118,216.61 34
118,216.61 118,216.61 35
118,216.61 118,216.61 36
126,763.62 -450,000.00 -323,236.38 确认的月实际利率（IRR公式计算）
1.0550%跟合同利率倒算的0.55%不一样
（ 3 ） “长期应付款按0.55%月利率计算的折现现值为3,531,484.42元”这个是怎么算出来的？具体的现金流是哪些？长期应收款的现值为308,407.49元=450,000.00÷（1+0.55%）^36是否计算错误？是否两个现值的折现利率不应为0.55%，而是按照上述（ 2 ）中用IRR公式计算的实际利率1.0550%计算出来的，具体如下表（也可参考附件 1 ）：实际利率 1.0550%1.0550%1 118,216.61 - 2 118,216.61 - 3 118,216.61 - 4 118,216.61 - 5
118,216.61 - 6 118,216.61 - 7 118,216.61 - 8
118,216.61 - 9 118,216.61 - 10 118,216.61 - 11
118,216.61 - 12 118,216.61 - 13 118,216.61 - 14
118,216.61 - 15 118,216.61 - 16 118,216.61 - 17
118,216.61 - 18 118,216.61 - 19 118,216.61 - 20
118,216.61 - 21 118,216.61 - 22 118,216.61 - 23
118,216.61 - 24 118,216.61 - 25 118,216.61 - 26
118,216.61 - 27 118,216.61 - 28 118,216.61 - 29
118,216.61 - 30 118,216.61 - 31 118,216.61 - 32
118,216.61 - 33 118,216.61 - 34 118,216.61 - 35
118,216.61 - 36 126,763.62 450,000.00 合计 4,264,344.85 450,000.00 长期应付款折现（NPV公式计算）¥3,531,484.42 732,860.44（确认为未确认融资费用 ）长期应收款的现值（NPV公式计算）¥308,407.50 141,592.50（确认为未实现融资收益）
2 、 对于解答中“承租方支付的保证金损失的时间价值和租赁服务费其实质上构成了融资费用，由于融资行为持续整个租赁期间，因此支出的租赁服务费和租赁期满返还的保证金现值与 45 万的差异应作为“未确认融资费用”在整个融资租赁期限内按照实际利率法摊销，计入各期的利息支出”。
因为：初始确认的会计分录为：借：固定资产——融资租入固定资产 4,102,564.10 应交税费——应交增值税（进项税额）
73,012.82（（零期租金300,000.00+服务费202,500.00）÷1.17×17%） 长期应收款 450,000.00（保证金） 未确认融资费用732,860.44（计算过程详见下表） 贷：长期应付款 4,264,344.85 （（租金总额4,979,283.48+留购价款10,000.00）÷1.17） 银行存款 952,500.00（零期租金300,000.00+保证金450,000.00+服务费202,500.00） 未实现融资收益 141,592.51（保证金450,000.00-按实际利率计算的现值）
其中未实现融资收益141,592.51=保证金450,000.00-按实际利率计算的现值308,407.50，如果单独对保证金业务做会计分录是否为如下分录：借：
长期应收款450,000.00（保证金）借：未确认融资费用141,592.51贷：银行存款 4500000 贷：未实现融资收益 141,592.51（保证金450,000.00-按实际利率计算的现值）如是，上述分录中的未确认融资费用和未实现融资收益是否可以抵消，在初始确认的会计分录中只记录未确认融资费用523,012.82元（732,860.44-141,592.51）即可？因为两个科目都确认的话，每期摊销的金额对于报表的净额影响是固定的（详见附件 1 和附件2 ）。如果不能抵消，请问为什么一定要确认未实现融资收益？
3 、如果购入的固定资产需要安装调试后才能转固，则初始确认时确认的资产为“融资租入在建工程”，在转固之前的未确认融资费用和未实现融资费用的分摊是不是分别增加和减少在建工程的原值，而非财务费用？
不确认融资收益.xlsx
2021-4-20 13:23 上传
28.71 KB, 下载次数: 59
附件 2
确认融资收益.xlsx
2021-4-20 13:23 上传
30.2 KB, 下载次数: 59
附件 1

回答人：chenyiwei
这个问题原先在《瑞华研究》中的计算有些问题，现在《中审众环研究 2020 》中对此作了修改，请看下修改后的问题解答：“问题4-2-16（涉及保证金和服务费并考虑可抵扣增值税进项税额影响的融资租赁业务的综合案例）”。

提问人：helenpqh 时间：2021-04-27 16:48:25
好的，谢谢陈版，请问在哪里可以看到中审众环研究 2020 ？

回答人：chenyiwei
[http://www.uppsg.com/wzycbw/1513.jhtml](http://www.uppsg.com/wzycbw/1513.jhtml)